臺灣臺中地方法院刑事判決　　　　　　　100年度訴字第853號
公　訴　人　臺灣臺中地方法院檢察署檢察官
被　　　告　陳昭廷
上列被告因偽造文書等案件，經檢察官提起公訴（99年度偵字第
25498號），被告於準備程序中就被訴事實為有罪之陳述，受命
法官於聽取當事人之意見後，經本院合議庭裁定由受命法官獨任
進行簡式審判程序，判決如下：
    主    文
陳昭廷犯竊盜罪，處有期徒刑月，如易科罰金，以新臺幣壹仟
元折算壹日。又犯行使偽造私文書罪，處有期徒刑月，如易科
罰金，以新臺幣壹仟元折算壹日，偽造之「林翔凱」署名共枚
均沒收。主刑部分，應執行有期徒刑伍月，如易科罰金，以新臺
幣壹仟元折算壹日。
    犯罪事實
一、緣陳昭廷因受雇於王雪紅擔任臨時職工，而與王雪紅結識，
    並因此知悉王雪紅位於臺中市○○區○○街90巷26號住處大
    門鑰匙之藏放位置。陳昭廷嗣因家中急用需款新臺幣（下同
    ）8,000元，而於99年7月18日晚間10時30分許，至上址向王
    雪紅借款，惟王雪紅因故僅能借予約1,000元，陳昭廷因認
    不足應急，又見屋內桌上有惠普（大筆電）、宏碁（小筆電
    ）筆記型電腦各1臺及王雪紅之子林翔凱所有之台新銀行卡
    號0000000000000000信用卡1張，竟意圖為自己不法之所有
    ，而基於竊盜、行使偽造私文書以詐欺取財之犯意，先趁王
    雪紅不及注意之際，徒手竊得上開信用卡1張後，於同日晚
    間11時30分許離開該宅，趕往設於臺中市○○區○○路1段
    963號「臺灣楓康超市南屯店」內，基於行使偽造私文書以
    詐欺取財之犯意，於翌日凌晨0時16分許、17分許，佯以主
    張係林翔凱本人，而接續持上開信用卡刷卡消費新臺幣（下
    同）40元、150元，且於刷卡消費時，在簽帳單之持卡人簽
    名欄內分別偽造「林翔凱」署名（各1枚，共2枚。簽帳單一
    式二聯，陳昭廷係於商店存根聯上偽造「林翔凱」之署名，
    下同），而接續偽造具有私文書性質之信用卡簽帳單後，持
    向不知情之如該店店員以行使之，致該店員陷於錯誤，誤以
    為係林翔凱本人前往消費，而交付所購之商品予陳昭廷，足
    以生損害於林翔凱、臺灣楓康超市及台新銀行對於信用卡管
    理之正確性。嗣陳昭廷於同年月19日上午9時許，再折返回
    王雪紅上址住處，至大門鑰匙藏放處取出鑰匙後，即持以開
    啟大門入內，接續其前開竊盜犯意，徒手竊取上開筆記型共
    2臺，得手後，再於同日上午10時17分許，趕至設於臺中市
    ○○區○○路328號「臺灣楓康超市敦化店」內，接續上開
    行使偽造私文書以詐欺取財之犯意，仍佯以主張係林翔凱本
    人，而接續持上開信用卡刷卡消費300元，且於刷卡消費時
    ，在簽帳單之持卡人簽名欄內分別偽造「林翔凱」署名1枚
    ，而接續偽造具有私文書性質之信用卡簽帳單後，持向不知
    情之如該店店員以行使之，致該店員陷於錯誤，誤以為係林
    翔凱本人前往消費，而交付所購之商品予陳昭廷，足以生損
    害於林翔凱、臺灣楓康超市及台新銀行對於信用卡管理之正
    確性。其後，陳昭廷再於同日下午4時許，將上開宏碁牌筆
    記型電腦攜至陳忠寶所經營、位於臺中市○○區○○路3段
    822 號之「上新二手物流店」，將之以2,500元之價格販售
    予不知情之陳忠寶。至另一惠普牌筆記型電腦，則由其攜至
    臺中市○○路段，以6、7,000元價格讓售予不知情之某店家
    。
二、案經王雪紅訴由臺中市政府警察局烏日分局報告臺灣臺中地
    方法院檢察署檢察官偵查起訴。
    理    由
一、本件被告陳昭廷所犯係死刑、無期徒刑、最輕本刑為三年以
    上有期徒刑以外之罪，其於準備程序中就被訴事實為有罪之
    陳述，經告知簡式審判程序之旨，並聽取公訴人及被告之意
    見後，本院合議庭認為適宜而裁定由受命法官獨任進行簡式
    審判程序。又本件既經本院合議庭裁定由受命法官獨任行簡
    式審判程序，是其證據之調查，即不受刑事訴訟法第159條1
    項、第161條之2、第161條之3、第163條之1及第164條至第
    170 條規定之限制，先予敘明。
二、訊據被告陳昭廷對於上揭犯罪事實均坦承不諱，核與證人即
    被害人林翔凱於警偵訊中證述其遭人冒名盜刷信用卡等經過
    情節，證人即被害人王雪紅於警偵訊中證述被告陳昭廷如何
    至其住處向其借款，及其於事後又係如何發現家中財物遭竊
    等經過情節，及證人陳忠寶於警詢中證述其如何向被告陳昭
    廷收購前揭宏碁牌筆記型電腦等經過情節相符，復有台新銀
    行簽帳單3紙、上新二手物流店記帳單1紙、信用卡爭議帳款
    聲明書1紙在卷可稽，堪信被告陳昭廷上開供述內容，應係
    真實，而可採信，並足資為其論罪科刑之依據。據此，本件
    事證已臻明確，被告陳昭廷之犯行洵可認定。
三、核被告陳昭廷竊取上開筆記型電腦、信用卡部分之犯行，所
    為係犯刑法第320條第1項竊盜罪。又信用卡簽帳單，係持卡
    人向特約商店消費後，簽署持卡人之姓名，由特約商店向發
    卡銀行請款，該簽帳單由持卡人簽名，即表示持卡人同意依
    據其與發卡銀行間之約定，對其所購物品或接受服務，均應
    按簽帳單之消費金額，付款予發卡銀行。故持卡人於簽帳單
    及信用卡訂購單簽名，係對所簽金額負擔付款之義務，性質
    上屬消費付款契約書，亦為私文書（最高法院90年度台上字
    第6898號判決參照）。是本件被告陳昭廷於前述消費行為之
    簽帳單上偽簽真正持卡人即「林翔凱」之署名，復持以行使
    ，核係犯刑法第216條、第210條之行使偽造私文書罪。被告
    陳昭廷於前述消費行為之簽帳單上偽簽真正持卡人即「林翔
    凱」署名之行為，均係偽造私文書之部分行為，爰不另論罪
    。又被告陳昭廷持上開信用卡，佯以為係證人林翔凱本人，
    而先後持以向不知情之臺灣楓康超市店員以行使之，致各該
    店員陷於錯誤，誤以為係證人林翔凱本人前往消費，而交付
    所購之物品核其此部分所為係犯刑法第339條第1項詐欺取財
    罪。又按數行為於同時同地或密切接近之時地實施，侵害同
    一之法益，各行為之獨立性極為薄弱，依一般社會健全觀念
    ，在時間差距上，難以強行分開，在刑法評價上，以視為數
    個舉動之接續施行，合為包括之一行為予以評價，較為合理
    ，則屬接續犯，而為包括之一罪（最高法院86 年台上字第
    3295號判例參照）。被告陳昭廷基於同一竊盜及行使偽造私
    文書以詐欺取財犯意，於密接時地接續在證人王雪紅住處竊
    取財物，及接續在臺灣楓康超市盜刷信用卡消費，核係分別
    以一行為侵害同一法益，各為接續犯。再按刑法上一行為而
    觸犯數罪名之想像競合犯存在之目的，在於避免對於同一不
    法要素予以過度評價，其所謂「同一行為」係指所實行者為
    完全或局部同一之行為而言。因此刑法修正刪除牽連犯之規
    定後，於修正前原認屬於方法目的或原因結果之不同犯罪，
    其間果有實行之行為完全或局部同一之情形，應得依想像競
    合犯論擬（最高法院97年度臺上字第3494號裁判要旨參照）
    。本件被告陳昭廷持上開信用卡，而佯以係證人林翔凱，進
    而予以盜刷消費，偽造消費簽帳單，並持以行使，以輔其行
    詐欺之目的，致使上開各店員陷於錯誤，而交付所購物品予
    其，雖可區分為詐欺行為與行使偽造私文書行為，但其行使
    偽造私文書行為亦在遂行詐欺取財之目的，彼此密接，達成
    單一犯罪目的，依一般社會通念，認應評價為一罪方符合刑
    罰公平原則，如予數罪併罰，反有過度處罰之疑，與人民法
    律感情亦未契合。則在刑法廢止牽連犯規定後，適度擴張一
    行為概念，認此情形為一行為觸犯數罪名之想像競合犯，方
    屬適當(最高法院97年度臺上字第1880號判決意旨參照)。是
    被告陳昭廷以一行為犯行使偽造私文書罪及詐欺取財罪，而
    同時侵害不同之法益，為異種想像競合犯，應從一重之行使
    偽造私文書罪論處。被告陳昭廷上開所犯竊盜罪及行使偽造
    私文書罪間，犯意個別，行為互異，應分論併罰。爰審酌被
    告陳昭廷與證人王雪紅因工作結緣，並蒙其借款應急，足見
    證人王雪紅對其照應有加，乃被告陳昭廷不知珍惜彼此關係
    ，竟竊取其所管有之財物，甚盜刷證人林翔凱之信用卡，殊
    有失當，此對照證人王雪紅在本案事後，於警詢中稱：「（
    員警問：你是否要對陳昭廷提出竊盜告訴？）我不追究了，
    不會提出告訴，我還會去監獄探視他。」等語、嗣於本院審
    理中亦一再稱：我非常願意給被告機會，請求對被告從輕量
    刑等語，尤其係勉勵被告稱：我每天都會為你禱告，要加油
    等語，更可見被告陳昭廷確實辜負證人王雪紅對其照顧之心
    意，本不宜寬縱，惟念其犯罪後坦承犯行，於本院審理中悔
    意殷殷，更主動向證人王雪紅表示懺悔之意，而獲得證人王
    雪紅之宥恕，可見其良心未泯，甚有教化之可能，並參酌證
    人王雪紅以上開寬厚、憫恕之心意，而促其改過遷善之被害
    人對於犯罪所生危害之意見，及其犯罪所得非鉅，犯罪動機
    係因家中有急難，非不可予其自新之機會等一切情狀，分別
    量處如主文所示之刑，並諭知如易科罰金之折算標準，且定
    其應執行之刑。被告陳昭廷偽造之「林翔凱」署名共3枚，
    ，並無證據證明業已滅失，爰依刑法第219條規定予以宣告
    沒收。
據上論斷，應依刑事訴訟法第273條之1第1項、第299條第1項前
段，刑法第320條第1項、第216條、第210條、第55條、第41條第
1項前段、第219條、第51條第5款，刑法施行法第1條之1第1項、
第2項前段，判決如主文。
本案經檢察官張容珊到庭執行職務。
中    華    民    國     100    年    5    月    4    日
                  刑事第十八庭  法  官  林世民
以上正本證明與原本無異。
如不服本判決應於收受送達後10日內向本院提出上訴書狀，並應
敘述具體理由；其未敘述上訴理由者，應於上訴期間屆滿後20日
內向本院補提理由書（均須按他造當事人之人數附繕本）「切勿
逕送上級法院」。
                                書記官  紀俊源
中    華    民    國     100    年    5    月    4    日
附錄本案論罪科刑法條：
中華民國刑法第320條
意圖為自己或第三人不法之所有，而竊取他人之動產者，為竊盜
罪，處5年以下有期徒刑、拘役或5百元以下罰金。
意圖為自己或第三人不法之利益，而竊佔他人之不動產者，依前
項之規定處斷。
前二項之未遂犯罰之。
中華民國刑法第216條
行使第 210 條至第 215 條之文書者，依偽造、變造文書或登載
不實事項或使登載不實事項之規定處斷。
中華民國刑法第210條
偽造、變造私文書，足以生損害於公眾或他人者，處 5 年以下
有期徒刑。